【裁判字號】    95,交簡上,263
【裁判日期】    951127
【裁判案由】    業務過失傷害
【裁判全文】
臺灣高雄地方法院刑事判決           95年度交簡上字第263號
上  訴  人  臺灣高雄地方法院檢察署檢察官
被      告  乙○○
上列上訴人因被告業務過失傷害案件，不服本院交通法庭民國95
年8 月30日95年度交簡字第2254號第一審判決（聲請簡易判決處
刑案號：95年度偵字第17605 號）提起上訴，本院判決如下：
    主  文
上訴駁回。
乙○○緩刑貳年。
    事  實
一、乙○○領有職業小型車駕駛執照，以駕駛計程車載運乘客為
    業，係從事駕駛業務之人。於民國95年2 月13日夜間，其在
    高雄市○○區○○路計程車排班處，與同事一同飲用啤酒，
    於同日夜間9 時40分許酒畢，詎其明知汽車駕駛人飲用酒類
    後，其吐氣所含酒精濃度超過每公升0.25毫克者不得駕車，
    竟仍於同日夜間10時許，駕駛車牌號碼Y7-025號營業用小客
    車，沿高雄市○○區○○路由南往北方向行駛（所涉公共危
    險部分，經檢察官為緩起訴處分確定），行經位在該路上之
    「阿囉哈客運站」前，本應注意汽車行駛時，駕駛人應注意
    車前狀況，隨時採取必要之安全措施，而依當時情形，天氣
    狀況晴、夜間有照明、路面狀況乾燥無缺陷、無障礙物及視
    距良好，依其智識、能力亦無不能注意之情事，竟因酒後感
    覺、操縱能力變差而疏未注意上情，自後方撞擊行駛於同向
    慢車道上、由丙○○駕駛之車牌號碼BGV-757 號重型機車車
    尾，致丙○○之機車再撞擊停放在路旁之車牌號碼E8-2375
    號自用小客車，並因而人車倒地，受有左肱骨骨折、第二腰
    椎骨折、臉部撕裂傷、胸部挫傷等傷害。乙○○於肇事後，
    留在事故現場，主動向前往事故現場處理，且尚不知肇事者
    為何人之員警坦承肇事，嗣並接受裁判，復經員警對其施以
    酒精濃度測試，發現其呼氣酒精濃度值達每公升0.75毫克，
    始知上情。
二、案經丙○○訴由臺灣高雄地方法院檢察署檢察官偵查後，聲
    請以簡易判決處刑。
    理  由
壹、對於傳聞證據證據能力之意見：按被告以外之人於審判外之
    言詞或書面陳述，除法律有規定者外，不得作為證據，刑事
    訴訟法第159 條第1 項定有明文。又被告以外之人於審判外
    之陳述，雖不符前4 條之規定，而經當事人於審判程序同意
    作為證據，法院審酌該言詞陳述或書面陳述作成時之情況，
    認為適當者，亦得為證據，刑事訴訟法159 條之5 第1 項亦
    定有明文。本件告訴人丙○○於檢察事務官詢問中之陳述，
    為被告以外之人於審判外之言詞陳述，而卷附之道路交通事
    故現場圖、道路交通事故調查報告表、交通事故談話記錄表
    、告訴人之診斷證明書，則係被告以外之人於審判外之書面
    陳述，而公訴人及被告乙○○，就上開言詞及書面陳述，未
    於本院審理過程中聲明異議，同意將之作為證據，本院並審
    酌前開言詞及書面陳述作成時之情況均屬正常，且與本案相
    關之待證事實具有關連性，認適當作為證據，依前開刑事訴
    訟法第159 條之5 第1 項之規定，認上開陳述均具有證據能
    力。
貳、實體方面
一、前揭犯罪事實，業據被告於本院審理中坦承不諱，核與告訴
    人於檢察事務官詢問中之陳述情節相符（見偵1 卷第3 頁）
    ，並有本件道路交通事故現場圖、道路交通事故調查報告表
    、交通事故談話記錄表、酒精濃度測試報告（見偵1 卷第15
    至22頁）、告訴人之診斷證明書（見偵1 卷第7 、8 頁）、
    案發現場相片（見偵1 卷第23至26頁）在卷可稽，是被告於
    前揭時、地駕駛車牌號碼Y7-025號營業用小客車，與告訴人
    騎乘之車牌號碼BGV-757 號重型機車發生擦撞，並進而使告
    訴人機車撞擊停放在路旁之車牌號碼E8-2375 號自用小客車
    ，及告訴人於車禍發生後受有上揭傷害等事實，堪以認定。
    按汽車駕駛人飲用酒類或其他類似物後其吐氣所含酒精濃度
    超過每公升0.25毫克者不得駕車；又汽車行駛時，駕駛人應
    注意車前狀況，並隨時採取必要之安全措施，道路交通安全
    規則第114 條第2 款、第94條第3 項分別定有明文，被告領
    有職業小型車駕駛執照，對於上開規定應知之甚詳，其駕駛
    汽車自應遵守前開規定，而本件事故發生時，並無不能注意
    之情事，被告竟疏未注意上情，以致肇事，其行為自有過失
    。又告訴人因本件車禍事故受有上開傷害之事實，業如前述
    ，則被告之過失行為與告訴人受有傷害間，顯有相當因果關
    係。綜上，被告前開自白顯與事實相符，堪以採信，
    本件事證明確，被告犯行堪以認定。
二、論罪科刑部分
(一)、按行為後法律有變更者，適用行為時之法律。但行為後之法
    律有利於行為人者，適用最有利於行為人之法律，刑法第2
    條第1 項定有明文。查被告行為後，刑法業於95年7 月1 日
    修正公布施行，而修正後之刑法第33條第5 款規定「罰金：
    新臺幣1000元以上，以百元計算之」，與修正前之刑法第33
    條第5 款規定「罰金：1 元以上」相較，刑法分則中關於有
    罰金刑之規定者，在修法前最低度之法定刑係銀元1 元即新
    臺幣3 元（至罰金罰鍰提高標準條例第1 條，係關於最高度
    刑提高之規定，尚與最低度刑無關），而在修法後則係新臺
    幣1000元，比較修正前後之規定，修正後之規定較不利於行
    為人，是若行為人所犯罪行之法定刑有罰金刑者，即應依刑
    法第2 條第1 項前段規定，依行為人行為時即修正前之規定
    處斷（至亦於95年7 月1 日施行之刑法施行法第1 條之1 之
    規定，僅係規範如何將刑法分則罰金刑之單位由「銀元」轉
    換為「新臺幣元」，未就各該分則之實際內涵加以變更，尚
    不生新舊法比較之問題）。本件被告所犯刑法第284 條第2
    項前段之罪，其法定刑中有罰金刑，揆諸上開說明，自應適
    用修正前之規定處斷。另按，本件被告犯罪時之刑法第41條
    第1 項前段規定：「犯最重本刑為5 年以下有期徒刑以下之
    刑之罪，而受6 個月以下有期徒刑或拘役之宣告，因身體、
    教育、職業、家庭之關係或其他正當事由，執行顯有困難者
    ，得以1 元以上3 元以下折算1 日，易科罰金」，又被告行
    為時之易科罰金折算標準，修正前之罰金罰鍰提高標準條例
    第2 條（現已刪除）規定，就其原定數額提高為100 倍折算
    1 日，則本件被告行為時之易科罰金折算標準，應以銀元10
    0 元以上300 元以下折算1 日，經換算為新臺幣後，應以新
    臺幣300 元以上900 元以下折算1 日。惟95年7 月1 日修正
    公布施行之刑法第41條第1 項前段則規定：「犯最重本刑為
    5 年以下有期徒刑以下之刑之罪，而受6 個月以下有期徒刑
    或拘役之宣告者，得以新臺幣1000元、2000元或3000元折算
    1 日，易科罰金」，比較修正前後之易科罰金折算標準，修
    正後之規定較不利於被告，是若被告經宣告得易科罰金之刑
    ，應依被告行為時即修正前之規定，定其易科罰金之折算標
    準。
(二)、被告平日以駕駛計程車載運乘客為業，業據其自承在卷，為
    從事駕駛業務之人，其於從事駕駛業務時過失肇事致人受傷
    ，核其所為，係犯修正前刑法第284 條第2 項前段之業務過
    失傷害罪。被告因酒醉駕車致使告訴人受傷，應依道路交通
    管理處罰條例第86條第1 項之規定加重其刑。被告肇事後，
    留在現場，並主動向前往事故現場處理，且尚不知肇事者為
    何人之員警坦承肇事，嗣並接受裁判之事實，有前開交通事
    故談話紀錄表、原審之辦理刑案電話查詢登記表（見原審卷
    第8 頁）附卷足佐，是被告所為符合刑法第62條前段自首之
    要件，而前開刑法修正時，將自首之效力，由「應」減輕其
    刑修正為「得」減輕其刑，比較修正前後之規定，修正後規
    定較不利於被告，依刑法第2 條第1 項前段，應依修正前刑
    法第62條前段規定，減輕其刑，並依法先加後減之。
(三)、原審因而適用道路交通管理處罰條例第86條第1 項，刑法第
    2 條第1 項前段、修正前（下同）刑法第284 條第2 項前段
    、第62條前段、第41條第1 項前段、罰金罰鍰提高標準條例
    第1 條前段、修正前罰金罰鍰提高標準條例第2 條之規定，
    並審酌被告素行良好，尚無不法前科紀錄，其因酒醉駕車，
    未注意車前狀況，亦未採取必要之安全措施，致告訴人受有
    前開傷害等一切情狀，量處有期徒刑5 月，並諭知易科罰金
    之折算標準，經核原判決認事用法，均無不合，量刑亦屬妥
    適，公訴人循告訴人之請求，以原審量刑過輕為由，指摘原
    判決不當而提起上訴，為無理由，應予駁回。
(四)、末查，被告素行良好，前未曾犯罪受有期徒刑以上刑之宣告
    ，有本院被告院內索引卡紀錄表、臺灣高等法院被告前案紀
    錄表在卷可按，且犯後坦承所有犯行，而於本院審理中顯露
    深切悔意，並於原審判決後，已與告訴人成立和解，有和解
    書附卷可稽，並經告訴人具狀表示願原諒被告（見本院卷第
    23頁），被告僅因一時疏失，致觸犯本件犯行，信其經此刑
    之宣告後，應知警惕而無再犯之虞，本院因認暫不執行其刑
    為當，爰依修正後刑法第74條第1 項第1 款之規定（最高法
    院95年刑事庭第8 次會議決議參照），併予宣告緩刑2 年，
    以啟自新。
據上論斷，應依刑事訴訟法第455 條之1 第3 項、第368 條，刑
法第74條第1 項第1 款，判決如主文。
本案經檢察官甲○○到庭執行職務。
中    華    民    國    95    年    11    月    27    日
                  交通法庭    審判長法  官 李嘉興
                                    法  官 張金柱
                                    法  官 陳君杰
以上正本證明與原本無異。
不得上訴。
中    華    民    國    95    年    11    月    27    日
                                    書記官 陳昱良
附錄本判決論罪科刑之法條：
刑法第284 條第2 項
從事業務之人，因業務上之過失傷害人者，處1 年以下有期徒刑
、拘役或1000元以下罰金，致重傷者，處3 年以下有期徒刑、拘
役或2000元以下罰金。


司法院資訊處製作；財團法人民間司法改革基金會備份。
